臺灣臺北地方法院簡易民事判決
110年度北簡字第13663號
原      告  陳俞蓁  

訴訟代理人  吳姿璉律師
被      告  陳珍琪  
            方寶慶  
前列被告共同
訴訟代理人  邱群傑律師
複 代理 人  許卓敏律師
上列當事人間請求給付票款事件，本院於民國一百一十一年十月
五日言詞辯論終結，判決如下︰
    主    文
被告應連帶給付原告新臺幣貳佰萬元，及自附表所示提示日起至
清償日止，按年息百分之六計算之利息。
訴訟費用新臺幣貳萬零捌佰元由被告連帶負擔。
本判決得假執行。但被告如以新臺幣貳佰萬元為原告預供擔保，
得免為假執行。
    事    實
甲、原告方面：
一、聲明：㈠如主文第一項所示；㈡願供擔保請准宣告假執行。
二、陳述略稱：
  ㈠緣原告持有由被告陳珍琪所簽發、被告方寶慶所背書，票據
    號碼為AC0000000號，發票日期為民國一百一十年二月二十
    五日，票面金額為新臺幣（下同）二百萬元之支票一紙（下
    稱系爭支票）。詎原告於附表所示日期即一百一十年二月二
    十五日向付款人即華泰商業銀行永吉分行（下稱華泰銀行）
    為付款之提示，竟遭以掛失止付為由退票，原告未獲付款，
    爰依給付票款法律關係提起本件訴訟。
　㈡對本院一一○年度司催字第二六三號民事卷沒有意見，原告有
    去申報債權，又關於證人吳智弘於該民事卷稱其於一百零九
    年十二月三十一日於三重捷運站遺失本件系爭支票部分，原
    告拿到系爭支票是有一位訴外人林修伯以該支票向原告調現
    ，原告不認識證人吳智弘，也沒有見過二位被告。原告於一
    百一十年二月二十五日提示系爭支票後，隨即於一百一十年
    四月九日訴請被告連帶給付票款，上開二日期間隔之期間才
    一個月餘，被告方寶慶辯稱原告係於提示後逾四個月方起訴
    請求給付票款，渠得拒絕給付云云，顯與事實不符，殊無可
    採。
　㈢本件系爭支票雖經證人吳智弘聲請公示催告，惟原告業依法
    於期限內申報權利，且系爭支票未經除權判決，原告本於尚
    未宣告失權之系爭支票起訴請求，自非法所不許，被告辯稱
    系爭支票業經訴外人公示催告云云，自無從妨礙執票人即原
    告對發票人及背書人即被告等主張票據上之權利，遑論被告
    亦自陳證人吳智弘之公示催告不實，渠等業已告發。是本件
    雖經公示催告，原告依票據法律關係訴請被告等給付票款如
    訴之聲明，自有理由，應予准許。
　㈣本件證人吳智弘的公示催告程序終結並非票據法所規定公示
    催告聲請被駁回或撤回，或除權判決聲請被駁回確定或撤回
    ，或逾期未聲請除權判決，實務上對於公示催告終結止付通
    知是否失其效力仍有不同的見解，且實務見解認為就算止付
    通知失效，但銀行並未給付票款不影響持票人的票據權利，
    此有臺灣新竹地院九十年度簡上字第八十三號民事判決可供
    參考，事實上原告在知道公示催告程序終結後便直接聯繫付
    款銀行，但付款銀行迄今仍未付款，故依法原告對被告等的
    票據權利不受影響，請判決如原告訴之聲明，至於被告與付
    款銀行間的法律關係與本件無涉。
　㈤系爭支票係訴外人林修伯持該張支票向原告調借現金，原告
    交付現金予林修伯同時，林修伯將該紙支票交付原告。至原
    告一百一十年五月十日於本院一一○年度司催字第二六三號
    公示催告事件之申報權利狀記載「申報權利人因背書人方寶
    慶背書轉讓」，係因該紙支票上僅有方寶慶之背書，原告當
    時誤以為應依支票上記載之背書人說明，致過於簡略，如因
    此造成誤解，原告深感抱歉。事實上交付支票予原告之人如
    上開說明係訴外人林修伯，至於何人交付給林修伯，原告並
    未過問，只知支票上之背書人為方寶慶。另按票據雖經公示
    催告，在尚未經除權判決前，執票人仍非不得對發票人及背
    書人主張票據上之權利。本件系爭支票雖經證人吳智弘聲請
    公示催告，惟原告業依法於期限內申報權利，且系爭支票未
    經除權判決，原告本於尚未宣告失權之系爭支票起訴請求，
    自非法所不許，被告辯稱系爭支票業經訴外人公示催告云云
    ，自無從妨礙執票人即原告對發票人及背書人即被告等主張
    票據上之權利。
　㈥被告雖復辯稱系爭支票之公示催告程序既經終結，證人吳智
    弘已不可能取得除權判決，應認該止付通知已失其效力，原
    告應先向付款人請求付款，不得請求被告等給付票款云云，
    惟原告於公示催告程序終結前、後均曾向付款人請求付款，
    並均遭付款人拒絕付款。且依票據法第十八條、票據法施行
    細則第七條第一項規定，於票據權利人未在止付通知後五日
    內向付款人提出已為聲請公示催告之證明，或票據權利人縱
    依票據法第十八條第一項規定，向付款人為公示催告聲請之
    證明，但其聲請被駁回或撤回，或其除權判決之聲請被駁回
    或撤回，或逾期未聲請除權判決者，其止付通知固均失其效
    力。惟於執票人申報權利提出票據後，因公示催告聲請人未
    表示異議而終結，既非票據法第十八條第二項及同法施行細
    則第七條第一項規定之止付通知失效事由。是否符合止付通
    知失效事由，已有疑義。
　㈦退步言，縱認於執票人申報權利提出票據後，因公示催告聲
    請人未表示異議而終結公示催告程序，可認止付通知應失其
    繼續存在之意義而於公示催告程序終結時失其效力，惟實務
    見解亦認定止付通知縱使失效，執票人仍得依據票據關係，
    訴請發票人給付系爭支票之票款：
　　⑴本件原告於公示催告程序終結後，便再次於一百一十年十
      一月左右致電告知付款人關於公示催告程序已經終結及請
      求付款人給付票款，並依付款人要求於一百一十一年二月
      十日提供系爭支票公示催告事件筆錄予付款人，惟迄今付
      款人即華泰銀行仍不同意給付票款。付款人即華泰銀行係
      受被告陳珍琪之委託，受其指示而付款予票據權利人，故
      被告陳珍琪與付款銀行之間，具有支票付款之委任契約關
      係存在。被告等既自認止付通知已經失效，華泰銀行應依
      約定從存戶即被告該帳戶內之資金範圍內，支付存戶所簽
      發之支票之票款於提示支票之人即本件原告，惟其迄今仍
      不同意給付票款予原告，則就委任契約以外之第三人即原
      告而言，被告陳珍琪即應承擔付款人拒絕付款所生之票據
      上責任。是本件付款銀行之拒絕付款，即應視同被告陳珍
      琪拒絕付款，且被告等既自認止付通知已經失效，則該拒
      絕付款尚無正當之理由。從而，原告依據票據關係，訴請
      發票人及背書人即被告等給付票款如訴之聲明，自有理由
      ，應予准許。
　　⑵本件原告既已依法提示系爭支票，遭付款人拒絕付款，嗣
      於公示催告程序終結後，仍遭付款人拒絕付款，依上開規
      定，不論於公示催告程序因公示催告聲請人未表示異議而
      終結之情形，止付通知是否失效，均無礙執票人即原告於
      提示未獲付款後，依票據法規定請求發票人及背書人連帶
      給付票款之權利。至被告提出之本院九十一年度北簡字第
      一九○二一號民事判決，亦認定止付通知失效後，執票人
      訴請發票人給付票款有理由，發票人應給付票款予執票人
      ；被告提出之本院一○八年度簡上字第四十四號民事判決
      ，係因該件之原告先位被告僅有付款人，故高等法院認上
      訴人即原告先位之訴有理由，便毋庸論究其他，該判決亦
      未論斷或否定執票人對發票人及背書人之票據權利；被告
      提出之九十六年度雄簡字第七三一八號民事判決，該件之
      原告僅提告付款人，故該判決亦未論斷或否定執票人對發
      票人及背書人之票據權利。
　㈧另被告雖辯稱原告是否為系爭支票之真正權利人尚有疑義云
    云，惟依票據法第十三條第一項規定，原告係自訴外人林修
    伯取得系爭支票已如前述，而被告既自承系爭支票確係由被
    告陳珍琪簽發及由被告方寶慶背書後交付證人吳智弘以處理
    被告方寶慶與證人吳智弘間投資糾紛，證人吳智弘自承其為
    貼現將系爭支票交付轉讓予證人丁南，並證稱不知道訴外人
    林修伯或證人丁南與原告有沒有什麼關係，足見原告與被告
    等非直接前後手關係，則依票據無因性，不論被告與證人吳
    智弘、丁南或訴外人林修伯間原因關係如何，被告等均不得
    以其與上開前手間所存抗辯事由對抗原告，仍應依法給付票
    款予原告。被告爭執證人丁南是否無權處分及原告之前手即
    訴外人林修伯如何取得系爭支票云云，要不生原告不得享有
    票據權利之問題，被告所辯並無可採。再者，被告如欲主張
    原告係惡意、無對價或不相當對價取得系爭支票，依最高法
    院判決意旨，自應由被告就此有利於己之事實，負擔舉證責
    任。
　㈨關於證人吳智弘所提呈報狀，證人吳智弘有說明拿到系爭支
    票及將支票轉讓之經過，基於票據無因性被告與證人吳智弘
    間債權債務關係，及證人吳智弘與其後手間的關係，均與原
    告無涉，原告並沒有收到任何證人吳智弘對原告提告的資料
    。銀行雖然表示證人吳智弘止付通知，所以無法付款給原告
    ，但這部分仍與原告無關，不能因此妨礙原告的票據權利，
    另外原告訴訟代理人聯絡付款銀行的副理，副理告知多次撥
    打證人吳智弘的電話都無人接聽，又證人吳智弘既已向法院
    說明，則與被告辯稱銀行副理給證人吳智弘三天時間提文件
    但時間還沒有到並無關係。原告前主張已將公示催告程序終
    結，止付通知失其效力一事告知付款人華泰銀行，但該銀行
    仍不付款，這部分是原告訴訟代理人與華泰銀行存匯部門黃
    副理電話聯絡，這部分被告訴訟代理人也有跟黃副理確認過
    ，原告認為聯絡過就沒有需要再去函查，除非被告又否認。
　㈩對華泰銀行覆函資料沒有意見，之前與華泰銀行聯絡時該銀
    行明確表示因為被告表示如果銀行付款給原告，被告要向銀
    行提告，所以銀行不敢付款給原告，銀行要照法院的判決做
    。對證人吳智弘之證言沒有意見，原告前於一百一十一年二
    月十一日準備書狀已說明跟訴外人林修伯取得票據，和證人
    丁南或吳智弘無關，否認被告複代理人所述，且證人吳智弘
    前於一百一十一年四月十四日言詞辯論期日已作證陳述不知
    道訴外人林修伯或證人丁南和被告有沒有關係，是不應容許
    被告於證人作證後毫無任何憑據再行傳喚證人，被告所為不
    過是為了拖延訴訟。
　關於被告答辯三狀及所附證物，參本院一○八年度簡上字第四
    十四號民事判決，該判決裡面明確指出票據的權利人是可以
    直接向發票人及背書人請求連帶給付，被告引用的桃園簡易
    庭判決與最高法院見解不符，應無參考價值，原告確實已申
    報權利且聲請公示催告的吳智弘表示無意見，原告在申報權
    利後也多次向付款人請求付款，也遭付款人拒絕，這部分也
    有法院函詢付款人即華泰銀行的回函可供證明，是原告請求
    被告等連帶給付票款應予准許。
　關於證人丁南之陳報狀，該陳報狀是否為證人丁南所寫尚有
    疑問，否認呈報狀形式及實質真正，且就算證人丁南所寫內
    容係其與訴外人林修伯之間債權債務關係，證人丁南與吳智
    弘之債權債務關係均與原告無關，依票據無因性被告等仍應
    給付票款如訴之聲明。關於證人洪嘉祐所述，無法確認其所
    提呈報狀係證人丁南所撰擬、簽名及蓋手印，也無從確認呈
    報狀內容是否屬實，不應採取做為證據，且該呈報狀完全沒
    有提到原告，被告主張依丁南的呈報狀可以認定原告取得票
    據沒有對價顯無可採。
三、證據：聲請向華泰銀行函詢，並提出系爭支票影本一件、退
    票理由單影本一件、民事起訴狀影本一件、最高法院六十三
    年台抗字第三四五號判例、最高法院七十一年度台上字第二
    六○一號民事判決、最高法院七十三年度台上字第九四四號
    民事判決影本各一件、最高法院九十三年度台簡抗字第三十
    一號民事裁定、本院九十二年簡上字第四一三號民事判決影
    本各一件、本院一○八年度簡上字第四十四號民事判決一件
    及被告戶籍謄本一件為證。
乙、被告方面：
一、聲明：原告之訴駁回。
二、陳述略稱：
  ㈠緣原告持有系爭支票，該支票經原告向付款人提示付款，惟
    被告陳珍琪即發票人雖於票載發票日即一百一十年二月二十
    五日已將票款二百萬元存入支付銀行華泰銀行，然因系爭支
    票於一百一十年二月十九日已遭證人吳智弘以遺失系爭支票
    為由，填寫遺失票據申報書、票據掛失止付通知書，向財團
    法人臺灣票據交換所辦理票據掛失止付，及向法院聲請公示
    催告，並於一百一十年二月二十二日經本院以一一○年度司
    催字第二六三號為准許之裁定，致原告遭退票不獲兌現而起
    訴請求系爭支票之發票人即被告陳珍琪與系爭支票之背書人
    即被告方寶慶給付票款。
　㈡又證人吳智弘為海樂影業股份有限公司董事，曾與系爭支票
    背書人即被告方寶慶有投資糾紛，並委由訴外人林修伯出面
    處理，協調由被告方寶慶開立三紙共七百萬元之票據當場交
    付訴外人林修伯，其中一紙支票即為系爭支票。證人吳智弘
    明知被告方寶慶已將系爭支票交付予訴外人林修伯，仍基於
    未指定犯人誣告犯罪之犯意向警察機關謊稱於一百零九年十
    二月三十一日於三重捷運站遺失系爭支票，並向法院聲請公
    示催告，已涉嫌刑法未指名誣告罪與使公務員登載不實罪，
    業經被告方寶慶與被告陳珍琪向臺灣新北地方檢察署具狀告
    發。原告對背書人之追索權已罹於時效，被告方寶慶自得拒
    絕給付票款，原告即執票人向被告方寶慶即背書人起訴，行
    使追索權請求給付票款時，自原告提示系爭支票時已逾四個
    月，故依票據法第二十二條第二項規定，被告方寶慶自得拒
    絕給付。
　㈢本件原告乃系爭支票之執票人，毋待於法院命被告即發票人
    陳珍琪及背書人方寶慶給付票款，若其向系爭支票付款人提
    示票據，請求付款時，付款人華泰銀行即應予以付款，何況
    由被告所提出之客戶對帳單顯示，原告提示系爭支票時，被
    告陳珍琪帳戶內有二百萬元現金，等待給付票款，僅因證人
    吳智弘出面申請掛失止付，始未能兌現。然承前所述，止付
    通知已失其效力，付款人華泰銀行即應將留存之金額支付原
    告，從而原告應先向付款人華泰銀行請求付款，尚不得直接
    行使追索權。原告行使追索權之要件既有未齊，故原告當事
    人在法律上無承受法院判決的利益，原告所提本件訴訟，法院
    並無有保護其權利的必要，法院自應以欠缺保護必要為由，
    予以判決駁回原告之訴。
　㈣被告帳戶有款項，且也沒有撤銷付款委託，係因證人吳智弘
    去申報遺失票據所以被圈存，才變成原告無法領取，並不是
    帳戶裡面沒有款項，原告已經在公示催告申報權利，就可以
    去銀行請求付款。原告跟證人吳智弘都有向華泰銀行主張權
    利，華泰銀行表示證人吳智弘的手續是完備的，且證人吳智
    弘也宣稱其要提告原告跟原告的前手侵占，這部分銀行在等
    證人吳智弘給資料，系爭支票的權利人到底是誰，是原告還
    是證人吳智弘還是有究明的必要，更何況證人吳智弘還告原
    告跟訴外人林修伯，到底誰是正確的和解對象都無法釐清，
    被告是希望收回系爭支票，但不知道要怎麼收回。華泰銀行
    副理有找證人吳智弘並給其三天時間要其提文件，被告認為
    止付通知沒有失效，現在華泰銀行也是在跟被告爭議這部分
    ，被告認為有沒有失效不是本件兩造講好即可，還是要看華
    泰銀行的態度。關於原告主張依竹北簡易庭九十年竹北字第
    八十二號簡易判決、新竹地院九十年度簡上字第八十三號民
    事判決及最高法院九十三年度台簡抗字第三十一號民事裁定
    ，系爭支票未經除權判決宣告無效，亦無止付通知失效事由
    ，其依票據無因性得請求被告連帶給付票款部分，實務上實
    際上也有不同的見解。
　㈤本件原告是否為系爭支票真正權利人仍有疑義：
　　⑴系爭支票係為處理證人吳智弘與被告方寶慶間投資糾紛而
      由被告陳珍琪開立，經被告方寶慶背書後再交付予證人吳
      智弘之協商代表林修伯。原告稱系爭支票乃訴外人林修伯
      交付予原告，惟其不知何人交付予訴外人林修伯云云。故
      原告係自訴外人林修伯處取得，迨無疑義。
　　⑵參諸證人吳智弘具狀陳稱系爭支票起初為其所有，為了貼
      現而被證人丁南侵占云云，設若為真，則系爭支票乃證人
      丁南不法侵占後再無權處分予他人，實有必要調查原告前
      手即訴外人林修伯如何取得系爭支票及其對價若干，是否
      涉及刑事不法犯罪，以釐清原告是否為系爭支票真正權利
      人，及其可否行使追索權與追索權行使範圍。
　㈥原告固以最高法院九十三年度台簡抗字第三十一號民事裁定
    請求給付票款事件主張，認系爭支票之止付通知尚未失效云
    云。惟原告所舉該民事裁定之原因事實與本件不同，本件系
    爭票據，於公示催告程序中，證人吳智弘於原告申報票據權
    利後，曾到庭承認系爭支票真正，與最高法院九十三年度台
    簡抗字第三十一號民事裁定之原因事實不同，無從比附援引
    。
　㈦退步言，縱然原告為系爭支票真正權利人，然系爭支票之止
    付通知業已失效，原告似可逕向付款人華泰銀行請求付款。
    證人吳智弘雖以系爭支票聲請公示催告，然公示催告程序業
    因原告申報權利而於一百一十年八月十二日終結，從而，證
    人吳智弘自不得依民事訴訟法第五百四十五條第一項規定，
    於申報權利之期間已滿後三個月內聲請為除權判決。然而證
    人吳智弘已不得依民事訴訟法第五百四十五條第一項規定聲
    請除權判決時，是否會使系爭支票止付通知失效，票據法或
    其施行細則雖未明文規定。無論直接適用或類推適用票據法
    施行細則第七條與票據法第十八條第二項，咸認於公示催告
    程序因現持有票據之人主張權利而使公示催告程序終結時，
    止付通知將失其效力。
　㈧關於華泰銀行覆函資料，應該是銀行要付款給原告，其實原
    告應該去告華泰銀行才對，不是被告不付款，而且原告是不
    是真的權利人其實有問題。關於證人吳智弘之證言，證人丁
    南拿了票據跟原告借錢，但是後來又還給原告，但沒把票據
    拿回來，證人丁南謊稱票據遺失，所以證人吳智弘才去掛失
    ，證人丁南如果沒有到庭，其實證人吳智弘也可以證明這個
    部分。關於證人丁南之陳報狀，該陳報狀顯示錢應該已經還
    清，原告是無對價取得票據不能主張票據上權利。對證人洪
    嘉祐所述沒有意見，可以證明證人丁南委託其送狀紙到法院
    ，原告自稱系爭支票就是從訴外人林修伯取得，又依證人丁
    南的呈報狀足以認定原告取得票據沒有對價，原告沒有辦法
    主張票據上的權利。
三、證據：聲請傳喚證人吳智弘、丁南、洪嘉佑，並提出華泰銀
    行客戶對帳單影本一件、票據掛失止付通知書影本一件、本
    院一一○年度司催字第二六三號民事裁定影本一件、本院一
    一○年度司催字第二六三號公示催告裁定公告影本一件、海
    樂影業股份有限公司之經濟部商工登記公示資料查詢結果一
    件、刑事告發狀首頁影本一件、最高法院九十年度台上字第
    一○四三號民事判決影本一件、最高法院九十三年度台簡抗
    字第三十一號歷審裁判查詢一件、本院九十一年度北簡字第
    一九○二一號民事宣示筆錄影本一件、臺灣高等法院九十九
    年度重上字第四六一號民事判決影本一件、臺灣高雄地方法
    院高雄簡易庭（下稱高雄簡易庭）九十六年雄簡字第七三一
    八號民事判決影本一件、臺灣桃園地方法院一○○年度桃簡字
    第一二五九號民事判決影本一件及高雄簡易庭一○二年雄簡
    字第一六八二號民事判決影本一件為證。
丙、本院依職權調閱本院一一○年度司催字第二六三號民事卷，
    並依原告聲請向華泰銀行函詢；證人吳智弘提出刑事告訴狀
    、委任切結書及本院一一○年度司催字第二六三號民事裁定
    影本各一件；證人洪嘉佑提出證人丁南呈報狀。
    理    由
一、原告主張意旨略以：原告持有系爭支票，詎原告於附表所示
    日期即一百一十年二月二十五日向付款人即華泰銀行為付款
    之提示，竟遭以掛失止付為由退票，原告未獲付款，嗣掛失
    止付之相關公示催告程序雖因原告申報權利而終結，但華泰
    銀行仍不付款，爰對被告依給付票款法律關係提起本件訴訟
    等語。被告答辯意旨則以：原告乃系爭支票之執票人，若其
    向系爭支票付款人提示票據，請求付款時，付款人華泰銀行
    即應予以付款，僅因證人吳智弘出面申請掛失止付，始未能
    兌現，然公示催告程序因原告申報權利而終結，證人吳智弘
    不可能取得除權判決，止付通知已失其效力，付款人華泰銀
    行即應將留存之金額支付原告，從而原告應先向付款人華泰
    銀行請求付款，尚不得直接對被告行使追索權，原告對被告
    方寶慶主張票據權利已罹於時效，且原告是否權利人尚有疑
    義，縱為權利人亦係無對價取得票據，不能主張票據上權利
    等語置辯。兩造對於證人吳智弘就系爭支票掛失止付，並本
    院一一○年度司催字第二六三號民事裁定為公示催告，但因
    原告申報權利而公示催告程序終結之事實並無爭執，並經本
    院依職權調閱本院一一○年度司催字第二六三號民事卷查明
    無訛，兩造爭執重點在於：㈠系爭支票掛失止付並公示催告
    後，因原告申報權利而公示催告程序終結，該掛失止付是否
    即失其效力？原告是否應向華泰銀行請求付款，而不得對被
    告主張票據權利？㈡原告之權利人地位有無疑義？原告是否
    無對價取得系爭支票？原告以系爭支票對被告請求給付二百
    萬元票款及法定利息是否有據？爰說明如后。
二、按在票據上簽名者，依票上所載文義負責；發票人應照支票
    文義擔保支票之支付；背書人應照支票文義擔保付款。票據
    法第五條第一項、第一百二十六條、第一百四十四條準用第
    三十九條、第二十九條分別定有明文。次按支票為文義證券
    ，故票據法第一百二十六條規定發票人應照支票文義擔保支
    票之支付；又票據喪失時，雖經公示催告，在尚未經除權判
    決前，執票人仍非不得對發票人及背書人主張票據上之權利
    （最高法院六十三年台抗字第三四五號裁判意旨參照）。再
    按票據法第十四條第二項規定：「無對價或以不相當之對價
    取得票據者，不得享有優於其前手之權利。」，又「票據行
    為為不要因行為，執票人不負證明關於給付之原因之責任，
    如票據債務人主張執票人取得票據係無對價或於作成拒絕證
    書後而取得，則應由該債務人負舉證之責任。」（最高法院
    七十一年度台上字第五二二八號裁判意旨參照）。末按票據
    法第二十二條第三項第二段規定：「…支票之執票人，對前
    手之追索權，四個月間不行使，因時效而消滅。…。」，同
    法第一百三十六條規定：「付款人於提示期限經過後，仍得
    付款。但有左列情事之一者，不在此限：一、發票人撤銷付
    款之委託時。二、發行滿一年時。」。
三、經查：㈠系爭支票掛失止付並公示催告後，因原告申報權利
    而公示催告程序終結，兩造爭執原告是否應向華泰銀行請求
    付款，而非對被告主張票據權利，本院依原告聲請向華泰銀
    行函詢得否直接付款予原告一事，華泰銀行以一一一年三月
    八日華泰總永吉字第一一一四一○○○○六號函覆函本院稱：「
    …惟請求付款時，支票發行已滿一年，付款人仍不得付款，
    概因票據法第一百三十六條係強制規定，並不因發票人事後
    同意而改變，至票款之計息起點及付款人之責任，宜循民事
    訴訟程序由法院依實際情形判斷之。」（參本院卷第二二七
    頁、第二二八頁），足見兩造雖各提出相關實務見解爭執止
    付通知是否失其效力，原告是否應向華泰銀行請求付款，而
    非對被告主張票據權利，但在本件付款人華泰銀行係依據票
    據法第一百三十六條拒絕付款，原告不能向付款人華泰銀行
    直接請求付款已屬明確，並無再探討止付通知是否失其效力
    之必要，參酌前揭票據法第五條第一項、第一百二十六條、
    第一百四十四條準用第三十九條、第二十九條相關規定及最
    高法院六十三年台抗字第三四五號裁判意旨所示之見解，原
    告仍得對被告主張票據權利，又被告方寶慶雖提出時效抗辯
    ，但系爭支票於一百一十年二月二十五日提示退票，原告於
    一百一十年四月九日即已提出本件訴訟，並未罹於票據法第
    二十二條第三項第二段所規定四個月之時效期間，被告方寶
    慶所提出時效抗辯顯有誤會；㈡原告主張訴外人林修伯以系
    爭支票向原告調現，原告不認識證人吳智弘，也沒有見過二
    位被告等語，顯然主張其係有相當對價取得系爭支票之票據
    權利人，被告抗辯原告是否票據權利人尚有疑義，並抗辯原
    告無對價取得系爭支票，參酌前揭最高法院七十一年度台上
    字第五二二八號裁判意旨所示之見解，被告就此等抗辯應負
    舉證責任，被告雖聲請傳掛失止付系爭支票之吳智弘於本院
    一一一年度四月十四日言詞辯論期日到庭作證，但其對系爭
    支票後來為何係由原告取得表示「我不知道。」（參本院卷
    第二四八頁），其證言顯無法證明原告係無對價取得系爭支
    票，亦無法證明原告並非票據權利人，被告雖又聲請傳證人
    洪嘉佑於本院一一一年十月五日言詞辯論期日到庭作證，其
    並證稱丁南呈報狀確係丁南本人交付其代為提出於本院（參
    本院卷第三六六頁），而該呈報狀內容稱丁南向林修伯調現
    一百四十萬，業已清償一百三十萬，該票據原屬吳智弘所有
    ，且持票人應是無償取得該票據云云（參本院卷第三六九頁
    ），惟前揭所述乃丁南與林修伯間之關係，不論該部分實情
    如何，顯然無法證明原告係無對價取得系爭支票，亦無法證
    明原告並非票據權利人，丁南空言推測原告應是無償取得該
    票據，不足採信；㈢基上，原告提示系爭支票遭退票後，對
    於系爭支票之發票人及背書人即被告二人主張票據權利，應
    屬有據。
四、綜上所述，原告本於給付票款之法律關係，請求被告給付二
    百萬元及如主文第一項所示之利息，為有理由，應予准許。
五、本件係就民事訴訟法第四百二十七條第二項第六款訴訟適用
    簡易程序所為被告敗訴之判決，依同法第三百八十九條第一
    項第三款規定，應依職權宣告假執行。並依同法第三百九十
    二條第二項規定，依職權宣告被告如供擔保，得免為假執行
    。
六、本件訴訟費用額，依後附計算書確定如主文所示金額。
七、本件事證已臻明確，兩造其餘攻擊防禦方法，於本判決結果
    不生影響，爰不一一論述，併此敘明。
八、據上論結，原告之訴為有理由，依民事訴訟法第八十五條第
    二項，判決如主文。 
中　　華　　民　　國　　111 　年　　11　　月　　3 　　日
                              臺北簡易庭
                              法      官  文衍正
以上正本係照原本作成。
如對本判決不服，須於判決送達後二十日內向本庭（臺北市重慶
南路一段一百二十六巷一號）提出上訴狀。（須按他造當事人之
人數附繕本）。如委任律師提起上訴者，應一併繳納上訴審裁判
費。
中　　華　　民　　國　　111 　年　　11　　月　　3 　　日
                              書  記  官  高秋芬
訴訟費用計算書：
項        目             金  額（新臺幣）        備  註 
第一審裁判費　　           20,800元
合　　　　計　　     　    20,800元 

附表：
編號 發票人 背書人 票據號碼 票面金額（新臺幣） 付款人 發票日   （民國） 提示日   （民國） 1 陳珍琪 方寶慶 AC0000000 2,000,000元 華泰商業銀行永吉分行 110年2月25日 110年2月25日